【裁判字號】    92,易,9
【裁判日期】    920319
【裁判案由】    竊盜
【裁判全文】
臺灣桃園地方法院刑事判決                              九十二年度易字第九號
    公  訴  人  臺灣桃園地方法院檢察署檢察官
    被      告  丁○○
右列被告因竊盜案件，經檢察官提起公訴（九十一年度偵字第一三九九六號），本院
判決如左：
    主  文
丁○○無罪。
    理  由
一、公訴意旨略以：被告丁○○與乙○○、甲○○（均另案併由本院審理中）三人基
    於意圖為自己不法所有之共同犯意聯絡，於民國九十一年七月二十九日下午七時
    二十分許前之不詳時間，由丁○○騎乘機車搭載乙○○前往桃園縣桃園市○○路
    一○二五號龍傑公司前與甲○○會合，由甲○○徒手拔取龍傑公司所有之鋁門窗
    及鋁門窗框，交由乙○○、丁○○二人予以拆卸，並依框條長短不同分別綑綁成
    堆以利機車搬運，因認被告丁○○涉有刑法第三百二十一條第一項第四款之結夥
    三人以上竊盜罪嫌。
二、按犯罪事實應依證據認定之，無證據不得推定其犯罪事實，又不能證明被告犯罪
    者，應諭知無罪之判決，刑事訴訟法第一百五十四條、第三百零一條第一項分別
    定有明文。且認定不利於被告之事實，須依積極證據，苟積極證據不足為不利於
    被告事實之認定時，即應為有利於被告之認定，更不必有何有利之證據，最高法
    院三十年上字第八一六號著有判例。另依最高法院七十六年台上字第四九八六號
    判例意旨，認定犯罪事實所憑之證據，雖不以直接證據為限，間接證據亦包括在
    內；然而無論直接或間接證據，其為訴訟上之證明，須於通常一般之人均不致有
    所懷疑，而得確信其為真實之程度者，始得據為有罪之認定，倘其證明尚未達到
    此一程度，而有合理之懷疑存在時，即無從為有罪之認定。
三、公訴意旨認被告丁○○涉有前揭竊盜罪嫌，無非係以被害人戊○○之指述、共同
    被告甲○○之供詞、證人即警員丙○○之證詞等為據。惟訊之被告丁○○堅決否
    認有前開竊盜犯行，辯稱：是甲○○打電話請乙○○幫忙載東西，因乙○○沒有
    機車，就叫伊一起去，甲○○並未告知是要載偷來之物，伊載乙○○抵達後，乙○○先下車，伊即先離開去加油，回來時即被警員抓去等語。經查：
（一）甲○○於九十一年七月二十九日下午獨自一人前往桃園縣桃園市○○路一○二
      五號龍傑公司，竊取鋁門窗及鋁門窗框後，電請乙○○幫忙載運之事實，固據
      被告甲○○於本院訊問時供述綦詳（見本院九十二年一月二十二日、九十二年
      三月五日審判筆錄），惟關於被告甲○○如何電請乙○○幫忙載運物品、及被
      告丁○○搭載乙○○抵達現場之情形，被告甲○○則係供稱：伊在下午一、二
      時許自己一人騎機車去龍傑公司，用手拆鋁門窗，之後伊分節綁好拿出來，再
      打電話給乙○○來幫忙載，伊在電話中並沒有說東西是如何來的，丁○○一到
      現場後就去加油，伊只看到乙○○，伊有對乙○○說鋁門窗是偷的，伊說這句
      話時，只看到乙○○，後來警察就來了等語（見本院同上二日審判筆錄），核
      與被告丁○○前述所辯核屬相符。參以，證人乙○○經隔離訊問亦係供稱：甲○○打電話給伊，因伊沒有交通工具就請被告丁○○載伊過去，到了之後伊叫
      丁○○先去加油，之後就看到轎車進來，甲○○叫伊將鋁門窗撿好讓轎車可以
      過，轎車剛過警察就走出來等語（見本院九十二年一月二十二日審判筆錄），
      依上述，證人乙○○證述之情，亦核與被告丁○○所辯相符，是堪認被告丁○○斯時僅是搭載乙○○前往龍傑公司與被告甲○○會合，被告甲○○在電話中
      既未告知是要載運伊竊盜之物，且被告丁○○搭載乙○○抵達現場後，亦先離
      開去加油，顯不知甲○○告知乙○○所欲載運之物係竊來之情，足見被告丁○○非但客觀上並未參與任何竊盜行為，其主觀上對於被告甲○○竊取鋁門窗及
      鋁門窗框之事實，亦尚不知悉，自難對其遽繩以竊盜之罪責。
（二）共同被告甲○○於檢察官九十一年十月十六日偵訊筆錄中雖記載：「我去自己
      一個人去拆鋁門窗，我打電話給綽號阿禮的男子，請他過來一下，後來他們來
      幫我把東西由一樓工廠搬出來，警察下午來就發現我們了」、「我是告訴他們
      要拿去賣」、「乙○○、丁○○有幫我搬東西」、「阿禮及丁○○是在圍牆的
      外面，我用傳送方式將鋁門窗傳給他們」云云，惟經本院提示該偵訊筆錄供甲○○觀覽，其堅稱：只有乙○○有搬，丁○○確實一到現場就去加油，丁○○
      與乙○○來約一、二分鐘，警察就來了，伊當時於偵訊中並未說將鋁門窗傳給
      乙○○、丁○○，伊的真意是他們一個人去加油，只有一個人在等語（見本院
      九十二年三月五日審判筆錄），是甲○○既否認供稱如上，本院當庭欲勘驗卷
      附九十一年十月十六日之甲○○偵訊錄音帶，惟勘驗結果並無該日之偵訊錄音
      內容，此有本院九十二年三月五日審判筆錄（見第六頁、第七頁）可證。按刑
      事訴訟法第一百條之一第一項、第二項明定：「訊問被告，應全程連續錄音；
      必要時，並應全程連續錄影。但有急迫情況且經記明筆錄者，不在此限。筆錄
      內所載之被告陳述與錄音或錄影之內容不符者，除有前項但書情形外，其不符
      之部分，不得作為證據。」考其立法目的，在於建立筆錄之公信力，並擔保訊
      問程序之合法正當，亦即在於擔保犯罪嫌疑人對於訊問之陳述，係「出於自由
      意思」及「筆錄所載內容與其陳述相符」。又全程連續錄音、錄影除可讓審判
      者確認該份筆錄訊問程序之合法正當性、及該筆錄之記載，形式上是否與供述
      者之陳述相符外，尚可自全程連續錄音或錄影中，被告與訊問者互動對答時之
      情境，明瞭被告於供述時，是否理解訊問者之問題？及被告回答問題時之表達
      方式，於筆錄上記載是否符合其欲表達之真意？本件既查無前開日偵訊筆錄之
      錄音帶，斟諸該日偵訊筆錄之記載，檢察官並未針對乙○○、丁○○二人個別
      之行為，分別詢問共同被告甲○○，甲○○於該日供述之筆錄內容大多係以「
      後來『他們』來幫我把東西由一樓工廠搬出來」、「我是告訴『他們』要拿去
      賣」、「我用傳送方式將鋁門窗傳給『他們』」等用語作回答，該陳述方式並
      未將「他們」區分究為丁○○或乙○○之個人行為。參以，本院於九十二年一
      月二十二日訊問甲○○，初時，被告甲○○之陳述方式亦係：「我打電話時沒
      有跟『他們』說（東西是如何來的）」、「『他們』問我為何會有這些鋁門窗
      ，我說我去偷的」等語，經闡明後，其方答稱：「（問：有無跟乙○○、丁○○說鋁門窗是你偷的？）有，我說的時候只看到乙○○」等語（分別見該日筆
      錄第六頁、第十一頁），則前開偵訊筆錄之記載是否符合其真意，且是否與事
      實相符，即非無疑。至偵訊筆錄中雖記載「乙○○、丁○○有幫我搬東西（註
      ：亦是將乙○○、丁○○視為一起之主體陳述，本院認甲○○於該筆錄中原係
      以「阿禮」稱呼乙○○，此處卻記載為「乙○○、丁○○」，似有加入筆錄製
      作者主觀上對其供述主體之涵攝，故而為前開完全姓名之記載）」云云，惟甲○○於本院九十二年三月五日訊問時亦堅決供稱：只有乙○○有搬，伊從工廠
      裡將東西要搬過圍牆，外面要有一個人接著等語，經查既無該日偵訊筆錄之錄
      音證據，足資判斷該筆錄之記載是否與甲○○斯時之供述相符、或是否與其欲
      表達之真意相符，甲○○於偵訊時及本院訊問時之供詞既有不同，而其於本院
      訊問時之供詞，核與經隔離訊問之共犯乙○○之供詞相符，應認其於本院之供
      述較為可採，是本院認為前開偵訊筆錄之記載，並不足採為不利於被告丁○○
      之證據。
（三）被告甲○○、丁○○、乙○○三人之警訊筆錄雖均記載：「我們三人一同到現
      場，然後輪流爬上該公司窗上用雙手配合工具將該鋁門窗拆下，一人爬上拆窗
      戶，另外二人則在下面接住拆下之鋁門窗並綁好，如此輪替進行」等語，惟其
      三人自內勤檢察官偵查時迄本院訊問時，即均否認三人係一同到現場並輪流爬
      上窗戶竊取鋁門窗之情，經本院當庭勘驗其三人之警訊錄音帶，該錄音內容問
      答速度甚快，顯係命三人照唸筆錄而為錄音乙節，有本院九十二年三月五日審
      判筆錄可憑。按依刑事訴訟法第一百條之二準用同法第一百條之一第一項之規
      定，司法警察（官）詢問犯罪嫌疑人，除有急迫情況且經記明筆錄者外，亦應
      全程連續錄音，必要時，並應全程連續錄影。本件甲○○、丁○○、乙○○均
      否認如警訊筆錄所述之「三人係一同到現場，並輪流爬上窗戶竊取鋁門窗」之
      情，共同被告甲○○於本院訊問時供稱：「警察做筆錄的時候，一邊做，一邊
      有恐嚇的味道」、「警察硬把他們二人帶回去，且硬說他們也有竊盜，其實他
      們是我拆好時才叫他們來」等語（見本院九十二年三月五日審判筆錄）；共同
      被告乙○○於內勤檢察官初訊時即供稱：「是警察硬要我們承認」、「他們有
      恐嚇我們」等語（見偵卷第四十三頁），則前開警訊筆錄之記載，是否出於被
      告等人之任意性自白，即非無疑。又證人即警員丙○○證稱：伊等接獲報案進
      去巷子，就看到被告丁○○騎機車出來，當時丁○○機車上應該是沒有載東西
      ，伊等再把車開進去，就發現乙○○在下面整理拆下來的鋁條，把綁好的鋁條
      放在一起，伊等就逮捕甲○○、乙○○二人等語（見本院九十二年一月二十二
      日審理筆錄），上情亦核與丁○○、甲○○、乙○○於本院訊問時所述（如上
      述（一））之情節相符；再綜觀全卷，並無任何其三人係「一同到現場，並輪
      流爬上窗戶竊取鋁門窗」情節之證據；況公訴人起訴書之犯罪事實欄亦係記載
      ：「由丁○○騎乘機車搭載乙○○前往龍傑公司前與甲○○會合」等語，顯亦
      不認同其三人係「一同到現場」之情，是堪認前開警訊筆錄之記載與事實不符
      ，自不得採為論處被告罪刑之基礎。
（四）警員丙○○雖於偵訊時證稱：伊等去時有看到甲○○在拆鋁門窗，是乙○○指
      稱丁○○同有參與綑綁鋁門窗框，伊等才去攔丁○○，丁○○到所時有承認云
      云，惟其所述親見甲○○在窗戶上拆鋁門窗乙節，經本院命其與被告甲○○、
      乙○○對質後，其證稱：「應該是我記錯了，我到現場時有問他們如何拔，王
      （泰平）說他爬到窗戶去拔」等語（見本院九十二年一月二十二日審理筆錄第
      十四頁），顯見其證詞實有瑕疵。甚次警員丙○○雖證稱「是乙○○指稱丁○○有參與綑綁鋁門窗框」云云，惟此為傳聞證據，共犯乙○○於本院訊問時已
      否認上情，自無從將上述警員之傳聞證詞，採為被告丁○○有參與綑綁鋁門窗
      框之積極證據。再證人丙○○雖證稱丁○○到所時有承認云云，惟查丁○○等
      三人之警訊筆錄是否出於其三人之任意性自白尚有疑問，且渠等於警訊中之自
      白經查亦與事實不符，已如前述，則警員上開證詞亦無從採為不利於被告之積
      極證據。
（五）至被害人戊○○雖證稱其工廠失竊鋁門窗及鋁門窗框之情，惟此僅足證明該工
      廠遭竊之事實，並不足證明被告丁○○有竊盜之犯行，附此敘明。
（六）綜上，本件公訴人所依憑之證據，其為訴訟上之證明，既尚未達於通常一般之
      人均不致有所懷疑，而得確信被告確犯公訴人所指述之竊盜罪之程度，本件仍
      有合理之懷疑存在，即無從為被告有罪之認定。此外，復查無其他積極證據，
      足證被告有前開公訴人所指述之竊盜犯行，自不能證明其犯罪，應為無罪判決
      之諭知。
據上論斷，應依刑事訴訟法第三百零一條第一項，判決如主文。
本案經檢察官張立中到庭執行職務
中        華        民        國    九十二    年    三    月    十九    日
                                  臺灣桃園地方法院刑事第六庭
                                          法  官 林  曉  芳
右正本證明與原本無異。
如不服本判決，應於判決送達後十日內向本院提出上訴狀( 應附繕本 )，上訴於
臺灣高等法院。
                                          書記官 巫  孟  蓉
中        華        民        國    九十二    年    三    月    二十    日


司法院資訊處製作；財團法人民間司法改革基金會備份。
